臺灣板橋地方法院刑事判決　　　　　　　96年度訴字第1082號
公　訴　人　台灣板橋地方法院檢察署檢察官
被　　　告　乙○○
　　　　　　　　　　（現於臺灣臺北看守所羈押中）
指定辯護人　義務辯護人游勝韃律師
上列被告因強盜案件，經檢察官提起公訴（96年度偵字第4042號
），本院判決如下：
    主  文
乙○○以加害生命之事，恐嚇他人致生危害於安全，處有期徒刑
捌月。
    事  實
一、乙○○於民國九十六年二月二日晚上六時十五分許，於飲酒
    及吸食強力膠後（尚未因而達精神障礙致不能辨識其行為違
    法或欠缺依其辨識而行為之能力，或使上開能力顯著減低之
    程度），牽著其所有之腳踏車行經臺北縣樹林市○○路十二
    號巷口時，適有甲○駕駛車牌號碼三Ｋ－五四二二號自小客
    車於該處附近尋找停車位，而以緩慢速度行經乙○○身旁時
    ，乙○○竟將其腳踏車甩丟在甲○自小客車前，並質問甲○
    何以撞他、是要怎樣等語，再以酒瓶敲擊甲○駕駛座車窗，
    甲○因怕左前車窗被乙○○擊破而受傷，遂將車輛熄火（車
    鑰匙未取下）後，移動至副駕駛座，打開右前車門下車逃離
    ，乙○○見狀，竟又自後追趕甲○約七十公尺後，將甲○按
    壓在地上，並持酒瓶毆打其頭部左耳上方位置，致使甲○受
    有左側頭部挫傷併瘀血、左手食指背裂傷等傷害（傷害部分
    未據告訴），乙○○復將該酒瓶內承裝之汽油澆淋在甲○頭
    上，手持打火機作勢，同時揚言：這是汽油，要讓你死等語
    ，以加害生命之事恐嚇甲○，致生危害於安全。甲○因生命
    受威脅，遂奮力掙脫爬起逃跑，乙○○雖再追趕，然未追及
    ，遂回頭往甲○上開車輛停放處走，甲○因見乙○○未追來
    ，亦回頭欲返回原事發處開車，因而跟隨在乙○○身後，乙
    ○○因見甲○在後跟隨，為逃離現場，遂將甲○之上開車輛
    駛離，並隨即將該車輛棄置在臺北縣樹林市○○街五三號附
    近。嗣因甲○報警後，為警於同日晚上八時許，在臺北縣樹
    林市○○街五三號前查獲乙○○，並尋獲上開車輛。
二、案經臺北縣政府警察局樹林分局報請臺灣板橋地方法院檢察
    署檢察官偵查起訴。
    理  由
一、訊據被告乙○○固坦承有於上開時、地以酒瓶毆打被害人甲
    ○之事實，惟矢口否認有何恐嚇之犯行，辯稱：是因為被害
    人撞到我的腳踏車，我才去叫他下車，他沒有下車，我才用
    酒潑他，不是汽油，是潑到車內，結果他就把車開走，撞到
    鐵皮屋，還壓到我的腳。被害人後來自己下車，我們二人打
    起來，我拿酒瓶打他，他逃跑，我追不上，就走回車子那裡
    。他下車後，我並沒有再拿酒潑他，也沒有拿打火機出來，
    也沒有說要給他死云云。經查：
（一）上開事實，業據證人甲○於警詢、偵查及本院審理中證述
      明確（證人甲○於警詢、偵查中之陳述，雖係被告以外之
      人於審判外之言詞陳述，而屬傳聞證據，惟被告及其辯護
      人於本院審理中詢問就上開證據陳明同意採為證據，且迄
      於言詞辯論終結前未就此部分之證據能力聲明異議，應視
      為被告已同意上開證據得作為證據，而本院審酌上開證據
      非屬非法取得之證據，證人甲○於偵查中之證述並經具結
      ，又無證據力明顯過低之情形，依據刑事訴訟法第一百五
      十九條之五規定，證人甲○之警詢、偵查供述自有證據能
      力），證人甲○於本院審理中並證稱：「我沒有撞到他，
      我當時開車在找停車位，所以車速很慢，被告在我車子右
      手邊牽著腳踏車走路，突然就把腳踏車甩到我車子前面」
      、「他對我說你要怎樣，手上拿著酒瓶跑到我駕駛座旁，
      用酒瓶敲我車窗，我在車內揮手跟他表示我沒有要怎樣，
      他還是一直用酒瓶敲車窗，我怕他會把車窗敲破傷到我，
      所以我就爬到副駕駛座打開右邊車門下車逃跑，大約跑七
      十公尺左右，就被被告追上，他把我壓在地上，用酒瓶打
      我頭左側耳朵上方位置」、「他把酒瓶打開，跟我說裡面
      是汽油，就把汽油淋到我頭上，我整個眼睛、鼻子都被淋
      到，可以感覺到是汽油沒有錯，之後他還拿打火機出來，
      說要給我死，但他沒有點火，我就掙扎爬起來趕快再跑」
      、「他是在我下車跑掉被他追到時，才潑我汽油，並不是
      酒」等語（見本院九十六年五月三日審判筆錄第四、六頁
      ），而證人甲○與被告素不相識，且其自警詢、偵查中，
      均一再表示不想告被告，我不追究等語，顯見證人當無虛
      委證述誣指被告之必要，其上開證言應堪採信。此外，並
      有驗傷診斷證明書一件、被害人受傷照片四張在卷足佐。
      從而，被告上開辯解，無非卸責之詞，不足採信。
（二）又被告罹患有多種物質濫用及精神官能性憂鬱症，固有行
      政院衛生署臺北醫院診斷證明書一件在卷可佐，惟經本院
      將被告送請亞東紀念醫院鑑定結果，認被告臨床診斷結果
      為（一）酒精依賴；（二）強力膠依賴。此次犯行雖係在
      酒後及吸膠後所為，但其飲酒及吸膠之量，低於一般每日
      所使用之量，且所使用之時間，與案發時間有所差距，其
      對被告之行為並未造成明顯影響。此顯示於其於使用藥物
      後，仍自行騎車且能描述案發過程細節。顯示被告於案發
      當時，對於周遭環境及自身心理及情緒狀態之觀察及感知
      ，並未明顯偏差。案發後被告之行為反應，亦顯示其對於
      當下情境之判斷與反應，與一般人並無明顯差異。亦即，
      其對其相關行為之本質及後果有所認識，其對於案發過程
      之陳述，客觀細節與法院資料並無差異，但對於雙方彼此
      行為之解讀不同，並非出於認知功能缺損所致。因此難認
      被告飲酒、吸膠及先存之精神狀況已令其處於辨識其行為
      違法或依其辨識而行為之能力喪失，或有明顯減損之狀態
      。有亞東紀念醫院九十六年四月二十六日精神鑑定報告書
      一件在卷可稽，堪認被告於本件行為時之精神狀態，並無
      精神障礙致不能辨識其行為違法或欠缺依其辨識而行為之
      能力，或使上開能力顯著減低之情形，附此敘明。
二、核被告乙○○所為，係犯刑法第三百零五條之恐嚇危害安全
    罪。公訴意旨認被告係犯刑法第三百三十條第一項之加重強
    盜罪，惟被告將被害人之車輛駛離，主觀上難認有不法所有
    之意圖（理由詳如下述），其行為與強盜罪之構成要件有別
    ，公訴意旨認應以加重強盜罪處斷，尚有未洽，惟起訴之基
    本社會事實相同，爰依法變更起訴法條。爰審酌被告於飲酒
    及施用強力膠後，竟無故對毫不相識之被害人為恐嚇犯行之
    犯罪之動機，以汽油澆淋被害人進行恐嚇之犯罪手段非輕，
    犯罪對被害人所生之危害程度，及犯罪後否認犯行之態度等
    一切情狀，量處如主文所示之刑。按依刑法第三十八條第一
    項第二款、第三項規定，於供犯罪所用或犯罪預備之物，採
    職權沒收主義，是否宣告沒收，法院有自由裁量之權限。本
    件被告用於為本件犯行所用之酒瓶，其沒收與否對於預防犯
    罪及公共利益或公共安全之維護，並無絕對影響，且上開物
    品並未經扣案，為免將來執行困難，爰不予宣告沒收。
三、變更起訴法條部分：
    公訴意旨以：被告意圖為自己不法所有，於上開時、地，藉
    故將其腳踏車甩丟在甲○自小客車前，質問甲○何以撞他，
    趁甲○下車之際，持客觀上可供兇器使用之酒瓶毆打甲○，
    復將該酒瓶內承裝之汽油澆淋在甲○頭上，手持打火機作勢
    ，同時揚言：這是汽油，要讓你死等語，甲○因生命受威脅
    ，心生畏懼，奮力掙脫逃跑，被告以此強暴、脅迫之方法，
    致使甲○不能抗拒後，立即返回將甲○之上開車輛駛離，而
    強盜取得財物。因認被告所為係犯刑法第三百三十條第一項
    之加重強盜罪等語。訊據被告堅決否認有何強盜犯行，辯稱
    ：是因為看到被害人追過來，害怕要逃走，才將被害人車子
    開走等語。經查：（一）證人即被害人甲○於本院審理中證
    稱：「‧‧‧我掙扎爬起來就趕快再跑，我發現他沒有再追
    我，但往回走，我跟著他後面回去，結果看到被告上我的車
    子把我車子開走，我要追已經來不及了，所以我就跑回家報
    警」等語（見本院九十六年五月三日審判筆錄第四頁），足
    見被告於未再追擊被害人而往回走時，被害人確有在後跟隨
    ，被告因而認為被害人係追過來，而欲逃離現場，核與常情
    並無不合，被告所辯尚非全然無據。（二）證人即被害人甲
    ○於本院審理中另證稱：「我報警後，警察騎機車在附近找
    ，其中一個警察問我說有一個人可能是我形容的那個人，帶
    我去指認，結果是到了一個工廠前，看到被告穿著內褲跟人
    吵架，後來他臉轉過來，我才確定是他。我問警察我車子在
    哪裡，警察說停在工廠旁三十公尺左右的路邊，我就自己過
    去找車子，車燈都還亮著，車門有關但沒有熄火，我把開車
    門裡面都是被告的衣物，車子就開回警察局作筆錄」等語（
    見本院九十六年五月三日審判筆錄第六頁），顯見被告於事
    發後，雖駕駛被害人之車輛離開現場，但其並未為將車輛處
    分或留供已用，而係將車輛棄置在事發現場附近，且車燈未
    關、引擎未熄火，與一般強盜他人財物者取得財物後之處理
    方式顯然有別，是被告辯稱其係因害怕要逃走，才將被害人
    車輛開走等語，應堪採信。（三）從而，被告將被害人之車
    輛駛離，其主觀上僅係為供逃離現場之用，並無將上開車輛
    非法據為己有之不法所有意圖，是其所為尚非得以強盜罪相
    繩，公訴意旨認應以加重強盜罪處斷，尚有未洽，惟起訴之
    基本社會事實相同，爰依法變更起訴法條。
據上論斷，應依刑事訴訟法第二百九十九條第一項前段、第三百
條，刑法第三百零五條，刑法施行法第一條之一，判決如主文。
本案經檢察官黃仙宜到庭執行職務。
中　　華　　民　　國　　96　　年　　5 　　月　　17　　日
                  刑事第十六庭    審判長法  官 白光華
                                        法  官 曾淑娟
                                        法  官 楊志雄
右正本證明與原本無異。
如不服本判決，應於判決送達後十日內，向本院提出上訴狀。
                                        書記官  陳靜怡
中　　華　　民　　國　　96　　年　　5 　　月　　17　　日
附錄法條：
中華民國刑法第305條（恐嚇危害安全罪）
以加害生命、身體、自由、名譽、財產之事，恐嚇他人致生危害
於安全者，處 2 年以下有期徒刑、拘役或 3 百元以下罰金。
